臺灣新竹地方法院民事簡易判決
111年度竹東簡字第80號
原      告  韓正雄  
訴訟代理人  朱逸群律師
被      告  陳正勲  


            張欣樺  
上列當事人間請求遷讓房屋等事件，本院於民國111 年5 月24日
辯論終結，判決如下：
    主      文
被告陳正勲應將坐落於門牌號碼新竹縣○○鎮○○街○巷○○號之房屋
騰空遷讓返還予原告。
被告應連帶給付原告玖萬元，及自民國一一一年四月五日起至清
償日止，按週年利率百分之五計算之利息。
被告應自民國一一一年二月一日起至遷讓返還第一項所示房屋之
日止，按月連帶給付原告新臺幣壹萬貳仟元，及其中民國一一一
年二月起至民國一一一年三月止之各期應給付部分，自民國一一
一年四月五日起；暨民國一一一年四月起之各期應給付部分，自
各期之次月一日起，均至清償日止，按週年利率百分之五計算之
利息。
原告其餘之訴駁回。
訴訟費用由被告連帶負擔。
本判決第一項及第二項、第三項已到期部分得假執行。 
原告其餘假執行之聲請駁回。
    事實及理由
壹、程序方面：
    被告經合法通知，未於言詞辯論期日到場，核無民事訴訟法
    第386 條各款所列情形，爰依原告之聲請，由其一造辯論而
    為判決。
貳、實體方面：
一、原告主張：被告陳正勲於民國110 年1 月23日向原告承租門
    牌號碼新竹縣○○鎮○○街0 巷00號之房屋（下稱系爭房屋），
    被告張欣樺擔任連帶保證人，並與原告簽訂房屋租賃契約書
    ，約定租賃期間自110 年2 月1 日起至111 年1 月31日止，
    每月租金為新臺幣（下同）1 萬2 千元，應按月於10日以前
    繳納，押租金為1 萬2 千元（下稱系爭租約）。詎被告陳正
    勲自110 年8 月份至111 年1 月份內僅繳納3 萬元，扣除上
    述押租金後，累計所欠租金為3 萬元，詎被告陳正勲於期限
    屆滿後竟拒絕遷讓，屢經催討，均置之不理。又被告陳正勲
    於系爭租約終止後，仍繼續占有系爭房屋而未搬遷，原告自
    得依系爭租約第6 條約定，請求被告陳正勲應自系爭租約終
    止翌日（即111 年2 月1 日）起至遷讓返還系爭房屋之日止
    ，按月給付按相當月租金額1倍即原租金數額計算之違約金1
     萬2 千元。另被告張欣樺為被告陳正勲之連帶保證人，依
    系爭租約第13條約定，被告陳正勲在租賃期間之欠租及損害
    賠償責任，被告張欣樺皆須與被告陳正勲負連帶責任。為此
    ，爰依租賃物返還請求權、系爭租約及連帶保證之法律關係
    提起本件訴訟，請求被告陳正勲遷讓返還系爭房屋及請求被
    告連帶給付積欠租金、違約金及因此支出之律師費用等語。
    並聲明：㈠被告陳正勲應將系爭房屋騰空遷讓返還予原告。㈡
    被告應連帶給付原告9 萬元，並自111 年2 月1 日起至遷讓
    返還系爭房屋之日止，按月連帶給付原告1 萬2 千元，及均
    自起訴狀繕本送達翌日起至清償日止，按週年利率5%計算之
    利息。
二、被告未於言詞辯論期日到場，亦未提出書狀作何聲明或陳述
    。
三、得心證之理由：
　㈠原告主張之上開事實，業據其提出與所述相符之系爭租約、
    與被告之通訊軟體LINE對話紀錄截圖、律師費收據等件影本
    為證；而被告已於相當時期受合法之通知，既未於言詞辯論
    期日到庭，亦未提出任何書狀加以爭執，本院依調查證據之
    結果，自堪信原告之主張為真實可採。
　㈡關於原告請求返還租賃物部分：
　　按承租人於租賃關係終止後，應返還租賃物，民法第455 條
    前段定有明文。次按租賃定有期限者，其租賃關係，於期限
    屆滿時消滅；租賃期限屆滿後，承租人仍為租賃物之使用、
    收益，而出租人不即表示反對之意思者，視為以不定期限繼
    續契約，固為民法第450 條第1 項、第451 條所明定。惟出
    租人慮及承租人取得此項默示更新之利益，於訂約之際，訂
    明期滿後，絕不續租，或續租應另訂契約或其他相類之情形
    者，仍難謂不發生阻止續約之效力。經查，系爭租約第2 條
    、第6 條分別約定：「租賃期限經甲（即原告，下同）乙（
    即被告陳正勲，下同）雙方洽訂為貳年即自民國110 年2 月
    1 日起至民國111 年1 月31日止」、「乙方於租期屆滿時，
    除經甲方同意繼續出租外，應即日將租賃房屋誠心按照原狀
    遷空交還甲方，不得藉詞推諉或主張任何權利」等語（見本
    院卷第25至27頁），是兩造間既有屆期不續租之約定，揆諸
    前開說明，租賃期間於111 年1 月31日屆至後，系爭租約亦
    不發生默示更新之效力，兩造之租賃關係已然消滅。是原告
    依系爭租約第6 條約定，請求被告陳正勲遷讓返還系爭房屋
    ，洵屬有據，應予准許。
　㈢關於原告請求積欠租金及律師費用部分：
　⒈租金部分：
　　繼按承租人應依約定日期，支付租金，民法第439 條前段定
    有明文。又按押租金之主要目的在擔保承租人租金之給付及
    租賃債務之履行，故租賃關係消滅後，承租人如有欠租或其
    他債務不履行時，其所交付之押租金，發生當然抵充之效力
    。查被告陳正勲向原告承租系爭房屋，兩造於系爭租約第3 
    條、第4  條已明文約定每月租金額度及各期租金給付之日
    期，被告自有依約給付租金之義務，併查系爭租約所附房租
    收/ 付款明細表（本院卷第33頁）上有原告手寫之字跡，記
    載被告陳正勲自110 年8 月份起即未依約按月繳納足額租金
    ，被告僅繳納110 年10、11月部分租金，共計3 萬元，此後
    未再繳納租金，是被告陳正勲自110 年8 月起未依約給付租
    金，至租期屆滿之日即111 年1 月31日止，共計6 個月，已
    積欠租金7 萬2 千元，扣除原告已收受之押租保證金1 萬2 
    千元及被告陳正勲前已給付之租金3 萬元後，原告尚得請求
    被告陳正勲給付之租金為3 萬元（計算式：72,000－12,000－
    30,000＝30,000）。職此，原告請求被告陳正勲給付積欠之
    租金3 萬元，即屬有據，自應准許。
  ⒉律師費用部分：
　　又按系爭租約第12條約定「乙方若有違約情事，致損害甲方
    之權益時，願聽從甲方賠償損害，如甲方因涉訴訟所繳納之
    訴訟費、律師費用，均應由乙方負責賠償」（見本院卷第29
    頁）。查被告陳正勲違反系爭租約繳納租金及租期屆至後返
    還義務，已如前述，而原告因委請律師提起本訴支出酬金6
    萬元一情，此據原告提出律師費6 萬元收據1紙可憑（見本
    院卷第39頁），是原告依兩造間前開約定，請求被告陳正勲
    賠償第一審委任律師費用6 萬元，應無不合。
　⒊基上，被告陳正勲於租期屆滿後未遷讓返還系爭房屋，自應
    依上開約定如數給付。是原告本於上開約定，請求被告陳正
    勲按約給付積欠之租金3萬元及律師費用6 萬元，共計9 萬
    元（計算式：30,000＋60,000=90,000），當屬有據，可以准
    許。
　㈣關於原告請求違約金部分：
　　另按系爭租約第6 條約定：「乙方於租期屆滿時，除經甲方
    同意繼續出租外，應即日將租賃房屋誠心按照原狀遷空交還
    甲方，不得藉詞推諉或主張任何權利，如不即時遷讓交還房
    屋時，甲方每月得向乙方請求按照租金五倍之違約金至遷讓
    完了之日止，乙方及連帶保證人丙方，決無異議」，有系爭
    租約附卷可參（見本院卷第27頁），則被告陳正勲於租約終
    止時未交還系爭房屋，原告依約自得請求被告陳正勲給付違
    約金。而查系爭租約第6 條所稱違約金，並未明定為懲罰性
    質之違約金，應屬賠償總額預定性質之違約金，自包含因被
    告陳正勲無權占有系爭房屋所致原告之損害在內。另衡之系
    爭房屋每月租金為1 萬2 千元，且系爭租約於111 年1 月31
    日終止，被告自租賃關係終止之翌日起（111 年2 月1 日）
    即應按月給付違約金，則原告主張被告陳正勲按月給付以原
    租金數額即1 萬2 千元計算之違約金，尚屬適當，應為可採
    。
　㈤復按數人負同一債務，明示對於債權人各負全部給付之責任
    者，為連帶債務；連帶債務之債權人，得對於債務人中之一
    人或數人或其全體，同時或先後請求全部或一部之給付，民
    法第272 條第1 項、第273 條第1 項分別定有明文。而系爭
    租約第13條約定：「乙方如有違背本契約各條項或損害租賃
    房屋等情事時，丙方（即被告張欣樺）應連帶負賠償損害責
    任並願拋棄先訴抗辯權。」（見本院卷第29頁），是被告張
    欣樺為連帶保證人，被告張欣樺就被告陳正勲所負前開債務
    自應與被告陳正勲負連帶賠償責任。
　㈥關於原告請求法定遲延利息之部分：
  ⒈再按稱租賃者，謂當事人約定，一方以物租與他方使用收益
    ，他方支付租金之契約，承租人應依約定日期，支付租金，
    民法第421 條、第439 條分別定有明文。又給付有確定期限
    者，債務人自期限屆滿時起，負遲延責任；給付無確定期限
    者，債務人於債權人得請求給付時，經其催告而未為給付，
    自受催告時起，負遲延責任。其經債權人起訴而送達訴狀，
    或依督促程序送達支付命令，或為其他相類之行為者，與催
    告有同一之效力；遲延之債務，以支付金錢為標的者，債權
    人得請求依法定利率計算之遲延利息；應付利息之債務，其
    利率未經約定，亦無法律可據者，週年利率為5%。民法第22
    9 條第1 項、第2 項、第233 條第1 項前段、第203 條分別
    定有明文。
　⒉查本件關於租金部分之債務，其給付應有確定期限，即被告
    應自每月租金繳納期限截止日起負遲延責任，原告此部分僅
    請求自起訴狀繕本送達之翌日即111 年4 月5日（均於111 
    年3 月25日對被告寄存送達，經10日於111 年4 月4 日發生
    送達效力，見本院卷第49至55頁之送達證書）起算遲延利息
    ，誠屬有據。又查，原告請求律師費用及違約金之日期均未
    特定，核屬無確定期限之給付，故原告請求其中關於律師費
    用6萬元部分自起訴狀繕本送達翌日即111 年4 月5 日起算
    遲延利息，要屬有據。另關於違約金部分之債務，是被告至
    遲得於當月末日前給付，於當月期限屆滿即次月1 日起始負
    遲延責任。而原告就已到期部分（即111 年4 月5 日前之已
    到期違約金部分），僅請求自起訴狀繕本翌日即111 年4 月
    5 日，合於上開規定，為有理由。而未到期部分（即111 年
    4 月5 日後之未到期違約金部分），則應自各期應給付日之
    翌日（即各期之次月1 日）起算法定遲延利息，不得回溯自
    即111 年4 月5 日起算法定遲延利息。是未到期部分，原告
    請求自各期之次月1 日起算法定遲延利息，亦屬有據；至超
    過部分之其餘請求，容屬無據，礙難准許。
四、綜上所述，原告依系爭租約、租約終止後租賃物返還請求權
    及連帶保證之法律關係，請求被告陳正勲應將系爭房屋騰空
    遷讓返還予原告，並請求被告應連帶給付9 萬元，及自起訴
    狀繕本送達翌日即111 年4 月5 日起至清償日止，按週年利
    率5%計算之利息，另自111 年2 月1 日起至遷讓返還系爭房
    屋之日止，其中111 年2 月起至111 年3 月之各期應給付部
    分，自111 年4 月5 日起；暨111 年4 月起之各期應給付部
    分，自各期之次月1 日起，均至清償日止，按週年利率5%計
    算之利息，核屬有據，應予准許；逾此範圍之請求，則屬無
    據，應予駁回。
五、本件係就民事訴訟法第427 條第2 項第1 款訴訟適用簡易程
    序所為被告敗訴之判決，依同法第389 條第1 項第3 款規定
    ，就原告部分勝訴部分，應職權宣告假執行。原告雖聲請依
    職權宣告假執行，僅具促使法院職權發動之效力，自毋庸為
    准駁之論述。至原告其餘假執行之聲請，因訴之駁回而失所
    依據，應併予駁回。
六、末按以一訴附帶請求其孳息、損害賠償、違約金或費用者，
    不併算其價額，民事訴訟法第77條之2 第2 項定有明文。本
    件原告僅因法定遲延利息些微部分敗訴，且原告敗訴部分不
    影響訴訟標的價額計算，是以本件訴訟費用仍應由被告負擔
    ，附此敘明。
七、訴訟費用之負擔：民事訴訟法第79條、第85條第2 項。
中　　華　　民　　國　　111 　年　　6 　　月　　23　　日
                  竹東簡易庭  法  官  黃致毅
以上正本證明與原本無異。
如不服本判決，須於判決送達後20日內向本庭提出上訴狀（應按
他造當事人之人數附繕本）；如委任律師提起上訴者，應一併繳
納上訴審裁判費。
中　　華　　民　　國　　111 　年　　6 　　月　　23　　日
                              書記官  蕭宛琴